【裁判字號】    93,簡上,546
【裁判日期】    950417
【裁判案由】    確認本票債權不存在
【裁判全文】
臺灣臺北地方法院民事裁定             93年度簡上字第546號
上  訴  人  丙○○
            乙○○
上二人共同
訴訟代理人  蔡欽源律師
被  上訴人  甲○○
上列當事人間請求確認本票債權不存在事件，上訴人對於中華民
國95年1 月23日本院第二審判決提起上訴，本院裁定如下：
    主    文
上訴駁回。
第三審訴訟費用由上訴人負擔。
    理    由
一、按民事訴訟法第436 條之2 第1 項對於簡易訴訟程序之第二
    審裁判，其上訴利益逾民事訴訟法第466條所定之額數者，
    當事人僅得以其適用法規顯有錯誤為理由，逕向最高法院提
    起上訴。對於簡易訴訟程序之第二審裁判，提起第三審上訴
    ，須經原裁判法院之許可。前項許可，以訴訟事件所涉及之
    法律見解具有原則上之重要性者為限。所謂「原則上之重要
    性」，係指該訴訟事件所涉及之法律問題意義重大，而有加
    以闡釋之必要者而言（民事訴訟法修正說明）。因此，倘上
    訴之理由非屬訟爭之法律問題，或不具原則上之重要性，尚
    不得上訴第三審。
二、本件上訴人提起上訴無非係以上訴人撤銷自認係於94年8 月
    18日，非於94年10月25日。又上訴人已證明先前自認係出於
    錯誤且與事實不符，其撤銷自認於法有據，原審認撤銷自認
    不生效力，顯有不適用法規錯誤之情事。且就兩造所爭執被
    上訴人是否於87年9 月1 日交付150 萬元部分之事實，應由
    被上訴人負舉證之責，原審依被上訴人提領記載作為判決依
    據，顯有違借貸要物性原則及證據法則。再原審採信蔡明宏
    耳聞丙○○告知之詞，非證人蔡明宏親自見聞之事，該證言
    即屬缺乏證據力之傳聞證據，原審作為判決基礎，即有違最
    高法院91臺上字第1521號判決，其適用法規顯有錯誤。另就
    兩造所爭執被上訴人是否確實交付40萬元及30萬元部分，上
    訴人一再爭執未收受該二筆債務，自應由被上訴人負舉證之
    責，原審僅憑票據面額與前開40萬元及30萬元相符，未調查
    是否確有交付之事實，顯與消費借貸要物性不符，且與證據
    法則有違。又原審準備程序參與審判之法官有所變更，關於
    蔡明宏之證詞就150 萬元部分，當時詢問證人蔡明宏之法官
    多次告知應以說明所知實際借貸之金額，而非預扣利息。詎
    更換法官後，參與審判之法官竟將上開30萬元實際借貸金額
    誤為第二筆債務之預扣利息為30萬元，進而推論150 萬元債
    務之存在，此顯已違反最高法院85年度臺上字第2694號判決
    而違背法令。再原審判決有消極不適用法規致有顯然錯誤裁
    判，兩造既已和解，依該和解內容，上訴人乙○○與被上訴
    人間之債務已消滅，原審就此爭執事項未予審酌即為不利上
    訴人乙○○之判決，有應調查證據未予調查之消極不適用法
    規，致影響裁判之適用法規顯有錯誤之情事。再原審認被上
    訴人所主張200 萬元借款部分之抵押權仍存在且非在兩造和
    解範圍內，該次和解僅及於100 萬元借款及抵押權，然上訴
    人一再爭執二筆設定抵押權時間與被上訴人一再執稱上訴人
    丙○○借貸100 萬元所示時間完全不符，原審摭拾筆錄中前
    後不符片段記載，作為判斷依據，有應調查之消極不適用法
    規。另原審認兩造就100 萬元借款部分本金及歷來利息以
    210 萬元和解，然依一般經驗法則，上訴人丙○○所有新店
    土地已為銀行設定優先順位抵押權，縱經拍賣，所得價金亦
    僅能清償銀行貸款及執行費，上訴人乙○○所有臺北市○○
    路房地亦有彰化銀行設定優先順位抵押權，上訴人除此之外
    無其他財產，僅靠乙○○擔任美語補習班教職收入支應，倘
    如原審所認和解僅就發生且利息較少之100 萬元債務先和解
    ，則依被上訴人利息滾入原本計算債務方式，上訴人終其一
    生均無法可能清償其債務，如此上訴人何需與上訴人和解，
    衡諸常情，200 萬元之債務發生在前，100 萬元之債務發生
    在後，上訴人豈有就利息少之後發生債務100 萬元先和解，
    而置利息較多之先發生200 萬元債務於不顧，原審認定顯與
    常情不符，有違反經驗法則之適用法規顯有錯誤之情形；而
    提起第三審之上訴。
三、按所謂適用法規顯有錯誤，係指原第二審判決就其取捨證據
    所確定之事實適用法規顯有錯誤而言，不包括認定事實不當
    及判決理由不備之情形在內（參照最高法院91年度臺簡抗字
    第52號、91年度簡上字第1 號、88年度臺簡上字第32號、85
    年度臺簡上字第78號裁定）。經查本院93年度簡上字第546
    號判決理由內，已就兩造爭執之事實，逐一檢討證人證詞及
    兩造所提出之書證，並敘明法院判斷之依據，上訴人所指摘
    原判決者，多係基於原審採擷證據之指摘，均為原審基於就
    調查據後所為事實認定之範圍，依前開說明，自非適用法規
    顯有錯誤，依本件上訴理由，亦難認有何「原則上之重要性
    」，是本件上訴之訟爭法律問題，依法不應許可。
四、據上論結，本件上訴應不予許可，依民事訴訟法第436 條之
    3第3項、第95條、第78條，裁定如主文。
中    華    民    國    95    年    4     月    17    日
                  民事第二庭審判長法  官  鄭純惠
                                  法  官  汪漢卿
                                  法  官  蔡政哲
上為正本係照原本作成
如對本裁定抗告須於裁定送達後10日內向本院提出抗告狀，並繳
納抗告費新臺幣1,000元
中    華    民    國    95    年    4     月    17    日
                                  書記官  曾靖雯


司法院資訊處製作；財團法人民間司法改革基金會備份。
